【裁判字號】    95,台上,5704
【裁判日期】    951019
【裁判案由】    違反廢棄物清理法
【裁判全文】
最高法院刑事判決            九十五年度台上字第五七０四號
上  訴  人  甲○○
            乙○○
                    之1號
上列上訴人等因違反廢棄物清理法案件，不服台灣高等法院中華
民國九十二年十一月十九日第二審判決（九十二年度上訴字第一
０一九號，起訴案號：台灣桃園地方法院檢察署八十九年度偵字
第六七二七、一五三四三號），提起上訴，本院判決如下：
    主  文
原判決關於甲○○、乙○○部分撤銷，發回台灣高等法院。
    理  由
本件原判決撤銷第一審關於上訴人甲○○、乙○○部分之科刑判
決，依行為時牽連犯之例，從一重改判仍論處上訴人等以共同連
續未依規定領有廢棄物清除許可文件，從事廢棄物清除罪刑（乙
○○，累犯），固非無見。
惟查：（一）科刑之判決書其宣示之主文，與所載之事實及理由
必須互相適合，否則即屬理由矛盾，其判決當然為違背法令。行
政院環境保護署依廢棄物清理法第三十六條第二項規定所訂頒之
「事業廢棄物貯存清除處理方法及設施標準」，依其第二條第二
款、第三款規定，廢棄物清理法所稱之清除，乃指事業廢棄物之
收集、運輸行為。而同法所謂處理，則有三類型態，一為中間處
理，係指事業廢棄物在最終處置前，以物理、化學、生物、熱處
理或其他處理方法，改變其物理、化學、生物特性或成分，達成
分離、減積、去毒、固化或安定之行為；二為最終處置，乃謂衛
生掩埋、封閉掩埋、安定掩埋或海洋棄置事業廢棄物之行為；三
為再利用，則係事業機構產生之事業廢棄物自行、販賣、轉讓或
委託作為原料、材料、燃料、填土或其他經中央主管機關及目的
事業主管機關認定之用途行為。是廢棄物之清除與處理，既有不
同定義，適用時即不容混淆。原判決於事實認定上訴人等基於共
同之犯意，在桃園縣新屋鄉境內，以每車新台幣 (下同)九千元
，承攬廢紙、廢紙漿、建築污泥等廢棄物之清除工作，由乙○○
載往原判決附圖所示之土地，挖掘面積計二十平方公尺、深約六
平方公尺予以傾倒掩埋，再由甲○○在現場整地等情。如若所認
無訛，則原判決主文僅表明關於「從事廢棄物清除」，置「處理
」部分未論，其主文與事實之記載即不相適合，亦不無理由矛盾
之違法。（二）廢棄物清理法第四十一條第一項前段「從事廢棄
物清除、處理業務者，應向直轄市、縣 (市) 主管機關或中央主
管機關委託之機關申請核發公民營廢棄物清除處理機構許可文件
後，始得受託清除、處理廢棄物業務」之規定，係對從事廢棄物
清除、處理業務者為廢棄物清除、處理業務之規範。同法第四十
六條第一項第四款前段規定之「未依第四十一條第一項規定領有
廢棄物清除、處理許可文件，從事廢棄物貯存、清除、處理」罪
，本質上具有反覆性與延時性，倘行為人在密切接近之一定時間
及空間內複次從事廢棄物之清除、處理，乃其業務本質所當然，
於行為概念上，應認為包括的一罪，無連續犯可言。原判決認定
上訴人等自民國八十八年八月間起至八十九年七月間止，未依規
定領有廢棄物清除許可文件，從事上開廢棄物清除、處理之作為
，應成立連續犯，其法則之適用是否適當，亦不無可議之處。以
上或為上訴意旨所指摘，或為本院得依職權調查之事項，應認原
判決關於甲○○、乙○○部分有撤銷發回更審之原因。至原判決
理由三不另為無罪諭知部分，其中與上訴人等部分有裁判上一罪
關係者，基於審判不可分法理，應併予發回，附此敘明。
據上論結，應依刑事訴訟法第三百九十七條、第四百零一條，判
決如主文。
中    華    民    國  九十五  年    十    月   十九   日
                      最高法院刑事第七庭
                          審判長法官  呂  潮  澤
                                法官  吳  昆  仁
                                法官  孫  增  同
                                法官  趙  文  淵
                                法官  吳      燦
      本件正本證明與原本無異
                                      書  記  官
中    華    民    國  九十五  年    十    月  二十四  日
                                                Ａ


司法院資訊處製作；財團法人民間司法改革基金會備份。
